臺灣橋頭地方法院橋頭簡易庭民事判決
110年度橋簡字第1165號
原      告  黃仲鴻  
訴訟代理人  黃叙叡律師
被      告  張志騰  
上列當事人間請求損害賠償事件，原告提起刑事附帶民事訴訟，
經本院刑事庭移送前來（110年度交簡附民字第295號），本院於
民國111年2月23日言詞辯論終結，判決如下：
    主  文
被告應給付原告新臺幣壹佰伍拾捌萬參仟零肆拾捌元，及自民國
一一○年九月十日起至清償日止，按週年利率百分之五計算之利
息。
原告其餘之訴駁回。
訴訟費用由被告負擔百分之九十五，餘由原告負擔。
本判決第一項得假執行。但被告如以新臺幣壹佰伍拾捌萬參仟零
肆拾捌元為原告預供擔保，免為假執行。
原告其餘假執行之聲請駁回。
    事實及理由
一、按簡易訴訟之訴狀送達後，原告不得將原訴變更或追加他訴
    ，但擴張或減縮應受判決事項之聲明者，不在此限，民事訴
    訟法第436條第2項、第255條第1項第3款分別定有明文。原
    告提起刑事附帶民事訴訟時原請求：被告應給付原告新臺幣
    （下同）1,684,861元，及自起訴狀繕本送達翌日起至清償
    日止，按週年利率5％計算之利息；嗣於訴狀送達後，因原告
    已請領強制汽車責任保險金95,880元，其遂減縮聲明為被告
    應給付原告1,588,981 元，及自起訴狀繕本送達翌日起至清
    償日止，按週年利率5 ％計算之利息（見本院卷第49至50頁
    ），經核與上揭規定相符，爰予准許。
二、被告未於言詞辯論期日到場，核無民事訴訟法第386條各款
    所列情形，爰依原告之聲請，由其一造辯論而為判決。
三、原告主張：被告於民國109 年10 月10日下午1 時33分許，
    駕駛車牌號碼000-0000號自用小客車，在高雄市○○區○○路0○
    00號對面欲起駛時，本應注意車輛起駛前，應注意前後左右
    有無車輛，並應禮讓行進中之車輛先行，卻疏未注意
    即貿然起駛，致與原告騎乘之車牌號碼000-0000 號普通重
    型機車（車主為訴外人周雪卿，已將損害賠償債權讓與原告
    ，下稱系爭機車）發生碰撞，原告因此受有右側跟骨移位關
    節內開放性骨折之傷害，系爭機車亦因而損壞（下就車禍事
    故發生過程，簡稱系爭事故）。嗣原告因系爭事故已支出醫
    療及交通費用186,409元、看護費用504,000元、機車修復費
    用35,600元，且因上揭傷勢影響，醫囑應休養1年無法工作
    ，致原告向任職之偉欣企業有限公司請假1年，以每月薪資4
    6,571元計算，尚受有不能工作之損失共558,852元（計算式
    ：46,571元×12個月）。為此，依民法侵權行為之法律關係
    提起本訴，請求被告賠償前列費用及精神慰撫金400,000 元
    等語（訴之聲明請求金額已扣除請領強制險之95,880元部分
    ）。聲明：被告應給付原告1,588,981 元，及自起訴狀繕本
    送達翌日起至清償日止，按週年利率5 ％計算之利息；願供
    擔保，請准宣告假執行。
四、被告未於言詞辯論期日到場，亦未提出書狀作任何聲明或陳
    述。
五、本院得心證之理由：
㈠、按因故意或過失，不法侵害他人之權利者，負損害賠償責任
    ；汽車、機車或其他非依軌道行駛之動力車輛，在使用中加
    損害於他人者，駕駛人應賠償因此所生之損害；不法侵害他
    人之身體或健康者，對於被害人因此喪失或減少勞動能力或
    增加生活上之需要時，應負損害賠償責任；不法侵害他人之
    身體、健康、名譽、自由、信用、隱私、貞操，或不法侵害
    其他人格法益而情節重大者，被害人雖非財產上之損害，亦
    得請求賠償相當之金額，民法第184條第1項前段、第191條
    之2前段、第193條第1項、第195條第1項定有明文。
㈡、原告主張之系爭事故發生經過、其支出醫療及交通費用186,4
    09元、看護費用504,000元、機車修復費用35,600元，且因
    車禍傷勢影響，醫囑應休養1年無法工作，致原告向偉欣企
    業有限公司請假1年，以每月薪資46,571元計算，受有不能
    工作之損失共558,852元等節，已提出長庚醫療財團法人高
    雄長庚紀念醫院、醫療費用收據、統一發票、計程車乘車證
    明、看護費用收據、偉欣企業有限公司薪資表暨請假單、受
    傷照片、瑞裕機車行免用發票收據、系爭機車行車執照、債
    權讓與契約書等件為佐（見附民卷第13頁、第17至83頁），
    且經本院調取被告因系爭事故所涉過失傷害犯行之本院110
    年度交簡字第1651號刑事卷宗資料核閱屬實，復被告經合法
    通知，未於言詞辯論期日到場，亦未提出書狀作何聲明或陳
    述，依民事訴訟法第280條第3項準用第1項規定，應視同自
    認，故上情堪信為真。依此，原告之身體、財產權利既因被
    告之過失駕駛行為受有損害，則其依民法侵權行為法律關係
    ，請求被告賠償醫療及交通費用186,409元、看護費用504,0
    00元、機車修復費用（金額詳後述）、不能工作之損失558,
    852元，及身體權利受損之精神慰撫金（金額詳後述），自
    均屬有據。
㈢、其次，原告因系爭機車之損壞，已支出並受讓車損修復費用3
    5,600元一情，已如前述，而該等修復費用均係更換零件之
    費用，同據原告自承屬實（見本院卷第49頁）。又原告雖主
    張系爭機車屬於新車，應無庸計算折舊等語，惟損害賠償既
    係在填補被害人所受之損害，使其回復物被毀損前之應有狀
    態，自不應使之額外受利，故修理材料以新品換舊品者，仍
    應予折舊，始符事理之平。因此，系爭機車係109年2月出廠
    ，既有行車執照可稽，迄至系爭事故發生時，僅使用7月又2
    5日（出廠日期依民法第124條第2項規定，以109年2月15日
    計算）；參酌營利事業所得稅查核準則第95條第6項「固定
    資產提列折舊採用平均法、定率遞減法或年數合計法者，以
    1年為計算單位，其使用期間未滿1年者，按實際使用之月數
    相當於全年之比例計算之，不滿1月者，以月計」之規定，
    應以使用8個月計算折舊期間；再依行政院所頒固定資產耐
    用年數表及固定資產折舊率之規定，機車耐用年數為3年，
    則系爭機車修理時更換零件部分得請求之金額應為29,667元
    【計算方式：１、殘價＝取得成本÷（耐用年數＋1）：35,600÷
    （3＋1）＝8,900。２、折舊額＝（取得成本－殘價）×1/（耐用
    年數）×（使用年數）：（35,600－8,900）×1/3×8/12≒5,933
    ；小數點以下四捨五入。３、扣除折舊後價值＝（新品取得成
    本－折舊額）：35,600－5,933＝29,667】，逾此範圍之主張，
    即非有理。
㈣、此外，慰藉金之賠償須以人格權遭遇侵害，使精神上受有痛
    苦為必要，其核給之標準固與財產上損害之計算不同，然非
    不可斟酌雙方身分資力與加害程度，及其他各種情形核定相
    當之數額；另非財產上損害之慰撫金數額，究竟若干為適當
    ，應斟酌兩造身分、地位及經濟狀況，俾為審判之依據。經
    查，原告之身體權利確因被告過失駕駛行為而受有上揭傷勢
    ，既如前述，則原告因客觀生理狀態不佳致生主觀心理因素
    之不快，應無可疑，可堪信實。茲審以原告自陳高職汽車修
    護科畢業，任職偉欣企業有限公司，事故發生時收入約46,5
    71元，目前未完全康復，僅能從事簡單行政工作，致薪水僅
    25,571元等情（見本院卷第33頁）；被告於刑事案件警詢時
    自述高職畢業，職業商，家庭經濟小康此情事；並參酌兩造
    之財產所得總額及名下財產資料（詳見本院卷末附稅務電子
    閘門財產所得調件明細表）；復考量系爭事故之發生情狀乃
    被告駕駛汽車未注意行進中之原告車輛，即貿然起駛所致，
    及原告所受傷勢之部位、情形與衍生影響，事故發生後領有
    輕度身心障礙證明（見本院卷第53頁），暨醫生診斷證明書
    記載：遺存顯著運動障礙，因骨折導致右踝關節外傷性關節
    炎，關節機能完全喪失（見附民卷第13頁）等一切具體情事
    ，認原告請求精神慰撫金400,000元，應為適當，自可採取
    。
六、綜上所述，原告依民法侵權行為法律關係，得請求被告賠償
    因系爭事故所致損失分別為醫療及交通費用186,409元、看
    護費用504,000元、不能工作之損失558,852元、機車修復費
    用29,667元、精神慰撫金400,000元，再扣除原告自承已請
    領之強制汽車責任保險金95,880元後（見本院卷第33頁、第
    45頁），原告得請求金額共1,583,048元。是以，原告請求
    被告給付1,583,048元，及自起訴狀繕本送達翌日即110年9
    月10日起至清償日止（起算依據詳見附民卷第85頁之送達證
    書），按週年利率5％計算之利息，為有理由，應予准許；逾
    此範圍之金額，則非有據，自予駁回。
七、原告勝訴部分，係適用簡易訴訟程序為被告敗訴之判決，原
    告雖為假執行宣告之聲請，依同法第389條第1項第3款規定
    ，仍由本院依職權宣告。另依同法第392條第2項規定，職權
    宣告被告如預供擔保，免為假執行。至原告敗訴部分，其假
    執行聲請失所依附，爰予駁回。
八、本件事證已臻明確，其餘攻擊防禦方法及舉證，經核與判決
    結果不生影響，無逐一論列之必要，併予敘明。
九、訴訟費用負擔之依據：民事訴訟法第79條。
中    華    民    國   111    年    3    月     18    日
                  橋頭簡易庭  法      官  楊博欽
以上正本係照原本作成。
如不服本判決，應於送達後20日內，向本院提出上訴狀並表明上
訴理由，如於本判決宣示後送達前提起上訴者，應於判決送達後
20日內補提上訴理由書（須附繕本）。
中    華    民    國   111    年    3    月     18    日
                              書  記  官  程淑萍